臺灣橋頭地方法院民事裁定
108年度消債更字第165號
聲請人即債  趙子賢  
務人                  
代  理  人  陳雅貞  法扶律師
上列當事人因消費者債務清理事件聲請更生，本院裁定如下：
    主  文
聲請人趙子賢自民國一百零九年六月二十三日下午四時起開始更
生程序。
命司法事務官進行本件更生程序。
    理  由
一、聲請意旨略以：聲請人即債務人趙子賢前向金融機構辦理消
    費借貸、信用卡契約等，致積欠無擔保債務計新臺幣（下同
    ）1,129,151‬元，因無法清償債務，乃於民國108年3月間向
    本院聲請前置調解，因無法負擔債權人所提還款方案而於同
    年5月2日調解不成立，因聲請人有不能清償債務或有不能清
    償之虞，復未經法院裁定開始清算程序或宣告破產，爰依法
    聲請准予裁定更生等語。
二、按「債務人不能清償債務或有不能清償之虞者，得依本條例
    所定更生或清算程序，清理其債務。」消費者債務清理條例
    （下稱消債條例）第3條定有明文。衡以消費者與金融機構
    間債之關係之發生，係依契約自由原則及相互間之信賴為基
    礎，此為社會經濟活動得以維繫及發展之重要支柱，債務人
    經濟窘迫，固不應任其自生自滅，債權人一方之利益，仍不
    能因之摒棄不顧。是債務人於協商程序中，自應本於個人實
    際財產及收支狀況，依最大誠信原則，商討解決方案。如終
    究不能成立協商，於聲請更生或清算時，法院審酌上開條文
    所謂「不能清償或有不能清償之虞」，自宜綜衡債務人全部
    收支、信用及財產狀況，評估是否因負擔債務，而不能維持
    最基本之生活條件；所陳報之各項花費，是否確屬必要性之
    支出；如曾有協商方案，其條件是否已無法兼顧個人生活之
    基本需求等情，為其判斷之準據。
三、經查：
  ㈠聲請人前向各金融機構辦理消費借貸、信用卡契約等，致現
    積欠無擔保債務至少1,129,151‬元（含資產管理公司債務57
    7,592元），前即已因無法清償債務，而於108年3月間向本
    院聲請前置調解，因無法負擔債權人所提還款方案而於108
    年5月2日調解不成立等情，有108年3月21日前置調解聲請狀
    所附債權人清冊、財團法人金融聯合徵信中心前置協商專用
    債權人清冊、信用報告及調解筆錄等件在卷可稽，堪信為真
    實。
  ㈡聲請人現任職於正新保全股份有限公司，依107年10月至108
    年8月薪資明細單所示，此期間薪資總額為363,303元，核每
    月平均薪資約33,028元，而其名下無財產，107年度申報所
    得289,480元，核每月平均所得24,123元，現勞工保險投保
    薪資36,300元等情，有財產及收入狀況說明書、勞工保險被
    保險人投保資料表、綜合所得稅各類所得資料清單暨國稅局
    財產歸屬資料清單、108年9月20日陳報狀所附薪資明細單附
    卷可稽。則查無聲請人有其他收入來源，佐以聲請人提出薪
    資明細單為證，則以聲請人主張之收入來源，應全非虛罔，
    是以薪資明細單所示每月平均薪資33,028元作為核算其現在
    償債能力之基礎，應能反映真實收入狀況。
  ㈢至支出部分，聲請人主張需扶養母親及1名未成年子女，各主
    張支出扶養費6,000元、8,000元。按直系血親相互間，互負
    扶養之義務，民法第1114條第1 款定有明文。查聲請人母親
    趙黃○○，其每月領有國民年金59元，106、107年度未有申報
    所得，名下僅無殘值車輛，另1名未成年子女為92年生，未
    有申報所得及財產等情，有戶籍謄本、綜合所得稅各類所得
    資料清單暨國稅局財產歸屬資料清單、領取年金之存摺內頁
    等附卷可證。扶養費用部分，依消債條例第64條之2第1、2
    項，並參照消民法第1118、1119條規定，其負扶養義務之程
    度，亦應考量其目前身負債務之窘境，所負擔之扶養義務能
    力，自非比一般，在無其他更為詳實之資料可供佐證之情形
    下，故本院認定以109年度高雄市最低生活費標準之1.2倍15
    ,719元為標準，則扣除國民年金與1名手足分擔母親扶養費
    後，聲請人每月應支出母親扶養費應以7,830元為度【計算
    式：（15,719－59）÷2＝7,830】，聲請人就此主張支出6,000
    元，應屬可採；另前配偶分擔1名子女扶養費後，聲請人每
    月應支出之子女扶養費應以7,860元為度（計算式：15,719÷
    2＝7,860），聲請人就此主張支出子女扶養費8,000元，尚屬
    過高。至聲請人個人日常生活必要費用部分，審酌聲請人負
    債之現況，基於社會經濟活動之互賴及誠信，該日常生活所
    需費用，自應節制開支，不得有超越一般人最低生活標準之
    享受，否則反失衡平，本院依消債條例第64條之2第1項，參
    酌衛福部社會司所公告歷年最低生活費標準，109年度高雄
    市最低生活費標準13,099元之1.2倍為15,719元，則聲請人
    每月最低生活費除有特殊情形並有證據證明者外，自宜以此
    為度，始得認係必要支出，聲請人主張每月個人必要生活費
    為21,200元，其中所列房租、水電部分高達11,000元，本院
    認應以上開標準15,719元列計為聲請人全部必要生活費用，
    較為可採。
  ㈣綜上所述，以聲請人現每月之收入33,028元為其償債能力基
    準，扣除其每月扶養費13,860元及個人必要生活費15,719元
    後僅餘3,450元，而聲請人目前負債總額為1,129,151元，以
    上開餘額按月攤還結果，約27年期間始能清償完畢，堪認聲
    請人確有不能清償債務或有不能清償之虞之情事。從而，聲
    請人主張已不能清償債務，聲請本院准予更生，依所舉事證
    及本院調查結果，即無不合。
四、末按「法院開始更生程序之裁定，應載明其年、月、日、時
    ，並即時發生效力。」、「法院裁定開始更生或清算程序後
    ，得命司法事務官進行更生或清算程序，必要時得選任律師
    、會計師或其他適當之自然人或法人一人為監督人或管理人
    。」消費者債務清理條例第45條第1 項、第16條第1 項分別
    定有明文。本件聲請人其目前收入及財產狀況，不能履行債
    務，依聲請人其目前收入及財產狀況，未償之債務亦屬不能
    清償，有如上述。此外，復查無聲請人有消費者債務清理條
    例第46條各款所定駁回更生聲請等事由，從而，聲請人聲請
    更生，洵屬有據，應予准許，爰命司法事務官進行本件更生
    程序。
五、依消費者債務清理條例第11條第1 項、第45條第1 項、第16
    條第1 項，裁定如主文。
中　　華　　民　　國　 109　　年　　6 　　月　　23　　日
              　　民事庭　法　官　李姝蒓
以上正本係照原本作成。
本裁定已於109年6月23日下午4 時公告。
本裁定不得抗告。
中　　華　　民　　國　 109　　年　　6 　　月　　23　　日
  　                      書記官　郭南宏